臺灣臺中地方法院民事判決
110年度沙簡字第228號
原      告  莊旻樺  
被      告  賴秀惠  

訴訟代理人  王銘助律師
複 代 理人  蔡碩毅  
上列被告因違反個人資料保護法等案件（案號：110年度沙簡字
第20號），經原告提起刑事附帶民事訴訟請求損害賠償（案號：
110年度沙簡附民字第3號），由本院刑事庭裁定移送前來，本院
於民國110年8月31日言詞辯論終結，判決如下：
    主      文
被告應給付原告新臺幣壹拾萬元，及自民國一一○年一月十五日
起至清償日止，按週年利率百分之五計算之利息。
原告其餘之訴駁回。
本判決原告勝訴部分得假執行。但被告如以新臺幣壹拾萬為原告
預供擔保，得免為假執行。
    事實及理由
一、原告主張：兩造為妯娌關係，而被告明知對於個人資料之利
    用，應於特定目的之必要範圍內為之，竟基於不法利用他人
    個人資料及意圖散布於眾之誹謗、公然侮辱、恐嚇危害安全
    之犯意，而為下列行為：（一）於民國109年3月24日晚間8
    時50分許，以暱稱「賴秀惠」登入社群網站FACEBOOK（下稱
    臉書），並發表內容為：「姓莊的...我不知道，你是耳聾
    還是瞎子，畜生本來就聽不懂人話，我能理解...你的存在
    會污染了我的臉書，你可以在這個家，說我的任何壞話，我
    無所謂...我不知道你外表虛偽的一面，裡面的內心這麼骯
    髒...」之公開貼文，因而使瀏覽上開文章之不特定人知悉
    被告所指射之人為原告，足以貶損原告之人格及社會上之評
    價。（二）於同年4月26日中午12時56分許，以暱稱「賴秀
    惠」登入臉書，並發表內容為：「去你媽的莊旻樺...你的
    逗陣，你的男友，你的客兄...死賤人，管好你的男人，我
    等一下就全PO到各個網站，你的個資我公布，等一下我就四
    處去宣傳，這條巷子我也幫你宣傳你的客兄如何幫你，你媽
    我也順便打電話去慰問0982.110，...000000000？你的電話
    ...歡迎私訊我電話號碼，幹絞他」之公開貼文，恫嚇原告
    ，致使原告心生畏懼，致生危害於安全，並公佈原告所持用
    之電話號碼前9碼等個人資料，亦足以貶損原告之人格及社
    會上之評價，並足生損害於原告。嗣原告提起刑事告訴，由
    臺灣臺中地方檢察署檢察官以109年度偵字第26202號向本院
    聲請以簡易判決處刑，經本院以110 年度沙簡字第20號刑事
    簡易判決「賴秀惠犯公然侮辱罪，處拘役貳拾日，如易科罰
    金，以新臺幣壹仟元折算壹日。又犯個人資料保護法第四十
    一條第一項之非公務機關未於蒐集特定目的必要範圍內利用
    個人資料罪，處有期徒刑貳月，如易科罰金，以新臺幣壹仟
    元折算壹日。」確定。（二）被告將原告之個人資料公布於
    多數人觀看之社群網站臉書上，且誣指原告有逗陣、男友、
    客兄等文字，已嚴重侵害原告之名譽，使原告在親友間遭指
    指點點，且原告從事業務工作，亦不時遭到客戶間異樣眼光
    ，原告因此身心受有鉅大傷害，為此爰依民法第184條第1項
    前段、第2項、第195條第1項前段規定，請求被告賠償原告
    精神慰撫金新臺幣（下同）30萬元等語。並聲明：（一）被
    告應給付原告30萬元，及自起訴狀繕本送達被告之翌日（即
    110年1月15日）起至清償日止按週年利率百分之5計算之利
    息。（二）請依職權宣告假執行。　
二、被告則以：（一）被告因違反個人資料保護法等案件，由臺
    灣臺中地方檢察署檢察官以109年度偵字第26202號向本院聲
    請以簡易判決處刑，經本院以110 年度沙簡字第20號刑事簡
    易判決判處拘役20日、有期徒刑2月確定，被告甘願受罰，
    然本件原告請求精神慰撫金30萬元，尚屬過高，請法院依兩
    造之相關學經歷，依法予以審酌。（二）原告主張因被告行
    為而受有損害，除實務上審認情事外，原告應就其實際受有
    損害負舉證責任。又被告行為是否情節重大，而令原告在精
    神上受有相當痛苦，進而請求鉅額賠償，是否有理，請法院
    斟酌。（三）被告僅國中畢業，現擔任作業員，每月薪資約
    25,000元，名下無不動產，且因長年妯娌關係導致精神壓力
    甚鉅，而患有焦慮症等語資為抗辯。並聲明：（一）原告之
    訴駁回。（二）如受不利判決，願供擔保，請准宣告免為假
    執行。
三、本院之判斷：
（一）經查，兩造為妯娌關係，而被告明知對於個人資料之利用
      ，應於特定目的之必要範圍內為之，竟基於不法利用他人
      個人資料及意圖散布於眾之誹謗、公然侮辱、恐嚇危害安
      全之犯意，而為下列行為：（一）於109年3月24日晚間8
      時50分許，以暱稱「賴秀惠」登入社群網站FACEBOOK（下
      稱臉書），並發表內容為：「姓莊的...我不知道，你是
      耳聾還是瞎子，畜生本來就聽不懂人話，我能理解...你
      的存在會污染了我的臉書，你可以在這個家，說我的任何
      壞話，我無所謂...我不知道你外表虛偽的一面，裡面的
      內心這麼骯髒...」之公開貼文，因而使瀏覽上開文章之
      不特定人知悉被告所指射之人為原告，足以貶損原告之人
      格及社會上之評價。。（二）於同年4月26日中午12時56
      分許，以暱稱「賴秀惠」登入臉書，並發表內容為：「去
      你媽的莊旻樺...你的逗陣，你的男友，你的客兄...死賤
      人，管好你的男人，我等一下就全PO到各個網站，你的個
      資我公布，等一下我就四處去宣傳，這條巷子我也幫你宣
      傳你的客兄如何幫你，你媽我也順便打電話去慰問0982.1
      10，...000000000？你的電話...歡迎私訊我電話號碼，
      幹絞他」之公開貼文，恫嚇原告，致使原告心生畏懼，致
      生危害於安全，並公佈原告所持用之電話號碼前9碼等個
      人資料，亦足以貶損原告之人格及社會上之評價，並足生
      損害於原告。嗣原告提起刑事告訴，由臺灣臺中地方檢察
      署檢察官以109年度偵字第26202號向本院聲請以簡易判決
      處刑，經本院以110年度沙簡字第20號刑事簡易判決「賴
      秀惠犯公然侮辱罪，處拘役貳拾日，如易科罰金，以新臺
      幣壹仟元折算壹日。又犯個人資料保護法第四十一條第一
      項之非公務機關未於蒐集特定目的必要範圍內利用個人資
      料罪，處有期徒刑貳月，如易科罰金，以新臺幣壹仟元折
      算壹日。」確定等情，有該刑事簡易判決、
　　　聲請簡易判決處刑書在卷可稽（見本院110年度沙簡字第2
      28號卷第17至24頁），且經本院依職權調閱本院110年度
      沙簡字第20號刑事卷宗審閱無訛，並為兩造所不爭執（見
      本院110年度沙簡字第228號卷第71至72頁），自堪信為真
      實。
（二）按人格權受侵害時，得請求法院除去其侵害；有受侵害之
      虞時，得請求防止之。前項情形，以法律有特別規定者為
      限，得請求損害賠償或慰撫金，民法第18條定有明文。次
      按因故意或過失，不法侵害他人之權利者，負損害賠償責
      任。故意以背於善良風俗之方法，加損害於他人者亦同，
      民法第184條第1項亦有明定。復按不法侵害他人之身體、
      健康、名譽、自由、信用、隱私、貞操，或不法侵害其他
      人格法益而情節重大者，被害人雖非財產上之損害，亦得
      請求賠償相當之金額。其名譽被侵害者，並得請求回復名
      譽之適當處分，民法第195條第1項亦有明文。又按民法上
      名譽權之侵害非即與刑法之誹謗罪相同，名譽有無受損害
      ，應以社會上對個人評價是否貶損作為判斷之依據，苟其
      行為足以使他人在社會上之評價受到貶損，不論其為故意
      或過失，均可構成侵權行為，其行為不以廣佈於社會為必
      要，僅使第三人知悉其事，亦足當之（最高法院90年台上
      字第646號民事裁判意旨參照）。查被告於上開時間，以
      在社群網站臉書公開貼文方式，發表前揭內容，因而使瀏
      覽前揭內容之不特定人知悉被告所指射之人為原告，衡諸
      一般社會常情，足以貶損原告在社會上之評價，使原告感
      到難堪而精神上受有痛苦，核其所為係屬故意以不法手段
      侵害原告之名譽而情節重大，原告就其因此所受非財產上
      之損害，請求被告負賠償責任，洵屬有據。
（三）另按慰藉金之賠償須以人格權遭遇侵害，使精神上受有痛
      苦為必要，其核給之標準固與財產上損害之計算不同，然
      非不可斟酌雙方身分資力與加害程度，及其他各種情形核
      定相當之數額（最高法院51年台上字第223號民事裁判意
      旨參照）。查被告於上開時間，以在社群網站臉書公開貼
      文方式發表前揭內容，貶損原告在社會上之評價，足令原
      告飽受身心煎熬，其精神確因此受有相當痛苦，爰審酌原
      告係高職畢業，擔任行政業務，月薪約6萬多元，名下有1
      棟房屋、1輛汽車、1部機車；被告則為國中畢業，擔任作
      業員，月薪約25,000元，名下沒有財產等情，業經兩造陳
      明在卷（見本院卷第72、77頁），並有稅務電子閘門財產
      調件明細表附卷可稽，堪予採認，是以，斟酌兩造之身分
      、地位、經濟能力，及被告所為前揭行為侵害原告名譽法
      益之程度，以及原告因此所受精神上痛苦之程度等一切情
      狀，認原告請求被告賠償精神慰撫金300,000元，尚嫌過
      高，應以100,000元為適當，原告逾此部分之請求，難認
      有據，無法准許。
（四）再按給付有確定期限者，債務人自期限屆滿時起，負遲延
      責任；給付無確定期限者，債務人於債權人得請求給付時
      ，經其催告而未為給付，自受催告時起，負遲延責任。其
      經債權人起訴而送達訴狀，或依督促程序送達支付命令，
      或為其他相類之行為者，與催告有同一之效力，民法第22
      9 條第1 項、第2 項分別定有明文。又按遲延之債務，以
      支付金錢為標的者，債權人得請求依法定利率計算之遲延
      利息。但約定利率較高者，仍從其約定利率；應付利息之
      債務，其利率未經約定，亦無法律可據者，週年利率為百
      分之5 ，民法第233 條第1 項、第203 條亦分別明定。查
      原告對被告之侵權行為損害賠償債權，核屬無確定期限之
      給付，既經原告提起訴訟，且起訴狀繕本業於110 年1月1
      4日合法送達被告，此有送達證書在卷可佐（見本院110年
      度沙簡附民字第3號卷第37頁），則被告迄未給付，應負
      遲延責任，是以，原告請求自起訴狀繕本送達被告之翌日
      即110年1月15日起至清償日止，按週年利率百分之5計算
      之法定遲延利息，核無不合，應予准許。
（五）從而，原告依侵權行為損害賠償之法律關係，請求被告給
      付100,000元，及自起訴狀繕本送達被告之翌日（即110 
      年1 月15日）起至清償日止，按週年利率百分之5 計算之
      利息，為有理由，應予准許，至逾此部分之請求，為無理
      由，應予駁回。
（六）本件事證已臻明確，兩造其餘之攻擊防禦方法及未經援用
      之證據，經本院斟酌後，認為均不足以影響本判決之結果
      ，自無逐一詳予論駁之必要，併此敘明。
（七）本件原告勝訴部分，係依民事訴訟法第427條第1項規定適
      用簡易訴訟程序，所為被告敗訴判決，應依民事訴訟法第
      389條第1項第3款規定，依職權宣告假執行。另依被告之
      聲請，酌定相當之擔保金額，宣告被告預供擔保而免為假
      執行。
（八）本件係原告於刑事訴訟程序提起附帶民事訴訟請求損害賠
      償，經本院刑事庭依刑事訴訟法第505條第1項、第504條
      第1項規定裁定移送前來，依同法第504條第2項規定免納
      裁判費，而本件審理期間，亦未滋生其他必要訴訟費用，
      自無庸為訴訟費用負擔之諭知，附此敘明。
中　　華　　民　　國　 110　　年　 10 　　月　　13　　日
                  沙鹿簡易庭  法  官  賴秀雯
以上為正本係照原本作成。
如不服本判決，應於送達後二十日內，向本院提出上訴狀並表明
上訴理由，如於本判決宣示後送達前提起上訴者，應於判決送達
後二十日內補提上訴理由書（須附繕本）。如委任律師提起上訴
者，應一併繳納上訴審裁判費。
中　　華　　民　　國　 110　　年　　10 　月　　13　　日
                              書記官  陳任鈞